臺灣高等法院臺中分院刑事判決　　　　96年度上易字第1527號
上　訴　人　臺灣苗栗地方法院檢察署檢察官
被　　　告　甲○○
　　　　　　丙○○
上列上訴人因竊盜案件，不服臺灣苗栗地方法院96年度易字第
242號中華民國96年7月19日第一審判決（起訴案號：臺灣苗栗地
方法院檢察署95年度偵字第3081、1183號），提起上訴，本院判
決如下：
    主  文
上訴駁回。
    理  由
一、公訴意旨略以：甲○○、丙○○均受僱於徐瀚祥（另為不起
    訴處分），且在徐瀚祥所承包之苗栗縣公館鄉○○村○○街
    3之1號之榮雄企業股份有限公司（下稱榮雄公司）工作，詎
    甲○○、丙○○竟意圖為自己不法之所有，且基於概括之犯
    意聯絡，為下列竊盜犯行：
(一)、民國95年4月18日晚間7時許，駕駛車牌R4-8047號自小貨車
    ，前往上開榮雄企業公司，利用自小貨車上放置之保全卡片
    （徐瀚祥所持有），解除榮雄公司門禁管制，竊取佳燁精密
    鑄造股份有限公司（下稱佳燁公司）寄放在榮雄公司之不銹
    鋼鐵，得手後隨即於同日晚間7時54分駕車離去。
(二)、甲○○、丙○○復承前開之概括犯意聯絡，夥同羅來發（另
    為緩起訴處分）共3人，於95年4月28日晚間6時20分許，再
    次前往榮雄企業公司，由羅來發在外把風，甲○○、丙○○
    則入內竊取佳燁公司寄放在榮雄公司之不銹鋼鐵，得手後甲
    ○○、丙○○復將竊得之不銹鋼鐵以車牌R4-8 047號自小貨
    車運離，並販賣與不詳之廢鐵場牟利，總計2次竊盜之不銹
    鋼鐵約4000公斤。嗣佳燁公司於96年5月10日取回寄放在榮
    雄公司之不銹鋼鐵，經清點後發現數量短少，經調閱榮雄公
    司之監視器及門禁刷卡系統，始悉上情。
    因認被告甲○○、丙○○係共同涉犯刑法第320條第1項之竊
    盜及刑法第321條第1項第4款結夥三人以上之加重竊盜罪嫌
    云云。
二、按犯罪事實應依證據認定之，無證據不得認定犯罪事實；不
    能證明被告犯罪者，應諭知無罪之判決，刑事訴訟法第154
    條第2項及第301條第1項分別定有明文。次按認定不利於被
    告之事實，須依積極證據，苟積極證據不足為不利於被告事
    實之認定時，即應為有利於被告之認定，更不必有何有利之
    證據；又事實之認定，應憑證據，如未能發現相當證據，或
    證據不足以證明，自不能以推測或擬制之方法，以為裁判基
    礎。而刑事訴訟法上所謂認定犯罪事實之積極證據，係指適
    合於被告犯罪事實之認定之積極證據而言，雖不以直接證據
    為限，間接證據亦包括在內；然而無論直接或間接證據，其
    為訴訟上之證明，須於通常一般之人均不致有所懷疑，而得
    確信其為真實之程度者，始得據為有罪之認定，倘其證明尚
    未達到此一程度，而有合理之懷疑存在時，致使無從形成有
    罪之確信，根據「罪證有疑，利於被告」之證據法則，即不
    得遽為不利被告之認定（最高法院30年上字第816號、29年
    上字第3105號、30年上字第1831號、40年台上字第86號及76
    年台上字第4986號判例意旨參照）。
三、公訴人認被告甲○○、丙○○等人涉犯刑法第320條第1項之
    竊盜及刑法第321條第1項第4款之加重竊盜罪嫌，無非係以
    下列證據以為憑據：
(一)、同案被告羅來發之偵訊筆錄：結證與被告甲○○、丙○○於
    95年4月28日同往竊盜之事實。（見95年度偵字第3081號偵
    查卷第79～81頁）
(二)、證人丁○○之偵訊筆錄：其為被害人佳燁公司董事長，證述
    其所開設佳燁公司寄放在榮雄公司不銹鋼鐵遭竊4000公斤之
    事實。（見95年度偵字第3081號偵查卷第36～37頁）
(三)、證人黃明達之證述：其為榮雄公司經理，證述佳燁公司寄放
    在榮雄公司不銹鋼鐵遭竊4000公斤之事實。（見95年度偵字
    第3081號偵查卷第34～36頁）
(四)、同案被告羅來發其所有0000000000號行動電話通聯紀錄：
    證明其於95年4月28日晚間6時19分至同日晚間7時2分，其通
    話記錄之基地台位置均在苗栗縣公館鄉銅鑼工業區○○路7
    號位置，與失竊地點之榮雄公司相符，佐證同案被告羅來發
    之自白與事實相符。（見95年度偵字第3081號偵查卷第67頁
    ）
(五)、證人徐瀚祥之證述：其為榮雄公司負責人，證述被告甲○○
    、丙○○與羅來發均受僱於徐瀚祥在榮雄公司工作，可利用
    榮雄公司發給之卡片進出榮雄公司。（見95年度偵字第3081
    號偵查卷第70～71頁）
(六)、榮雄公司門禁管制刷卡記錄表3紙：證明於案發時間95年4
    月18日及4月28日均有同一張編號007之保全卡片進出之刷卡
    記錄（見95年度偵字第3081號偵查卷第17、19頁）
(七)、監視器翻拍畫面2張及路口照片4張：證明佳燁公司於95年4
    月18日失竊當晚，榮雄公司門口停有疑似搬運贓物貨車（見
    95年度偵字第3081號偵查卷第51～53頁）
四、訊據被告甲○○、丙○○二人均堅決否認有何竊盜及加重竊
    盜之犯行：
(一)、被告甲○○辯稱：同案被告羅來發說他是與我們2人一同前
    往，但並未拍到我們，且我做到95年3月20幾日就沒有在榮
    雄公司工作，因為我父親心肌梗塞，我在醫院照顧他。且同
    案被告羅來發後來亦證述，係因榮雄公司負責人徐瀚祥懷疑
    是我與丙○○偷的，遂於偵訊前2日脅迫羅來發於偵訊時供
    述係我與丙○○所為並教導其供述內容，羅來發受那麼多人
    威脅，很多事他都不講話，還為了這件事自殺過，他只是覺
    得丟臉不敢講自殺的事，故羅來發之前供述我和丙○○偷東
    西的話不足採信等語。（見95年度偵字第3081號偵查卷第87
    頁：95年10月12日偵訊筆錄、原審卷96年4月26日審判筆錄
    第4～5頁、原審卷96年5月17日審判筆錄第11～18頁、原審
    卷96年6月29日審判筆錄第29～31頁）。
(二)、被告丙○○辯稱：從頭到尾我只有到警察局協助調查，都沒
    有開庭，且我只是臨時受僱榮雄公司，我連有通行卡片這件
    事都不知道，我人不在苗栗工作，從頭到尾沒有接到訊息，
    何原因我會牽扯到這件案子？突然變成被告真的覺得很冤枉
    。是否之前我為徐瀚祥工作薪水拿不到，一直跟他要錢，才
    會發生今日這件事？且同案被告羅來發後來亦證述，係因受
    到徐瀚祥脅迫指使才為虛偽供述，故我根本沒有竊盜，從我
    知道這件事我就一直在外地上班，為了這件事我工作沒有辦
    法作，要回苗栗做臨時工，就算起訴我們也要拿出證據等語
    。（見原審卷96年4月26日審判筆錄第4～5頁、原審卷96年5
    月17日審判筆錄第11～18頁、原審卷96年5月31日審判筆錄
    第9～10頁、原審卷96年6月29日審判筆錄第29～31頁）
五、經查：
(一)、同案被告羅來發證述部分：
１、按共同被告不利於己之陳述，固得採為其他共同被告犯罪之
    證據，惟此項不利之陳述，「須無瑕疵可指，而就其他方面
    調查，又與事實相符」，始得採為其他共同被告犯罪事實之
    認定，最高法院著有46年臺上字第419號判例意旨可參。申
    言之，具有共犯關係之共同被告，其本於被告之地位所為之
    自白，固得採為其他共犯之犯罪證據，惟此項自白之證據價
    值仍屬共同被告之自白，依刑事訴訟法第156條第2項規定，
    「仍應調查其他必要之證據，以察其是否與事實相符」，不
    得僅憑此項自白，作為其他共犯有罪判決之唯一證據，最高
    法院迭著有87年度臺上字第4397號、92年度臺上字第3460號
    判決要旨足考。又按共同被告不利於己之陳述，固須無瑕疵
    可指，而就其他方面調查，又與事實相符，始得採為其他共
    同被告犯罪之認定，「亦即以補強證據擔保共同被告自白之
    真實性」。而所謂補強證據，係指該自白本身外，「其他足
    資以證明自白之犯罪事實確有相當程度真實性之證據」而言
    （司法院大法官會議釋字第582號解釋、最高法院93年度台
    上1855號判決意旨參照）。
２、查本件同案被告羅來發雖於95年9月29日偵訊筆錄中就其與
    被告甲○○、丙○○於95年4月28日為共同竊盜之事實證述
    綦詳，惟此項不利他共同被告之陳述，仍存有下列瑕疵可指
    ，尚難認定其證述內容與事實相符：
(1)、按證據能力以被告之自白須本於自由意思之發動，且經嚴格
    之調查為要件。故有訊問權人對於被告縱未施用強暴、脅迫
    等之不正方法，而「被告因第三人向其施用此項不正方法，
    至不能為自由陳述時，即其自白，仍不得採為證據（最高法
    院28年上字第2530號、54年台上字第1944號判例意旨參照）
    。又按被告自白係出於不正方法者無證據能力之侵害性法則
    ，並不限於負責訊（詢）問之人員對被告為之，即第三人對
    被告施用不正之方法，亦屬之，且不論係事前或訊（詢）問
    當時所為，只要其施用之不正方法，致被告之身體、精神產
    生壓迫、恐懼狀態延伸至訊（詢）問當時，倘被告因此不能
    為自由陳述者，其自白仍非出於任意性，不得採為證據。（
    最高法院93年台上字第6578號判決意旨參照）是所謂「不正
    方法之延伸效力」於實務上作為應用於認定被告自白是否具
    證據能力之重要法則。
(2)、查，96年6月29日原審審判程序，證人徐瀚祥、宋永為證述
    如下：問【證人徐瀚祥】：「之前有無與羅來發碰面？」答
    ：「有，就是開庭前一日。」問：「當天講了什麼事？」答
    ：「當天就是在小吃店，喝了酒之後，我說這件事不是我作
    的。後來羅來發才講了之後哭出來..... 我才叫他要在開庭
    時把事情講出來。」審判長問【證人宋永為】：「剛才問你
    說，你有與羅來發、徐瀚祥一起吃飯，是何時？」答：「我
    記得是傍晚，日期我忘記了。」問：「約何時？」答：「很
    久了。」問：「他們已經喝完了？」答：「還沒。」問：「
    離你們結束還有多久？」答：「約坐了半個鐘頭。」問：「
    當天有無打羅來發？」答：「沒有。」問：「之前有無打過
    他？」答：「有，之前開玩笑的，與這件事沒有關係。」問
    ：「打何處？」答：「打頭。」問：「何人看到？」答：「
    徐瀚祥。」綜上可知，同案被告羅來發於偵訊前確曾遭受來
    自第三人之外力不當脅迫，蓋羅來發與證人宋永為、徐瀚祥
    於開庭前一日確有碰面，此亦為徐瀚祥所承認，故同案被告
    羅來發確曾於開庭前就是否陳述內容與證人徐瀚祥為討論，
    且亦確曾遭同席討論之證人宋永為之毆打，雖羅來發與宋永
    為二人陳述毆打時間有所出入，惟毆打事實確屬存在，此不
    正方法當對羅來發身體、精神產生壓迫、且係因於開庭前1
    日發生，故恐懼狀態當可認定延伸至偵訊當時，而使共同被
    告羅來發因此不能為自由陳述，是本院認其自白乃非出於任
    意性，參諸上開實務見解，不得採為證據。
(3)、次查，依公訴人主要依據之95年9月29日同案被告羅來發之
    偵訊筆錄內容可知，其主張當時羅來發證述內容當屬詳實明
    確而可信。惟查，依當時【證人羅來發】所為供述：「……
    我沒有進去在公司外面等，曾、李二人進入公司，約過半小
    時左右，曾、李二人開一台白色小貨車出來，由曾開車，李
    就坐我的車，我看見小貨車上有四桶很大桶的東西，我們之
    後一起去廢鐵場，但我沒有進去，曾、李二人進去賣得多少
    錢，我不清楚。」又依96年1月25日對羅來發為緩起訴處分
    時偵訊筆錄問：「你知否他們拿那些白鐵到何處賣？」答：
    「不知道。當天我們是開2台車去，我開自己的車，他們開
    白色的小貨車。」可知同案被告羅來發亦僅陳述係賣往不知
    何處之廢鐵廠，且於獲緩起訴處分後無法對自身究竟贓物賣
    往何處為清楚陳述。惟對照96年5月31日證人徐瀚祥之審理
    筆錄卻得對收購贓物地點指證綦詳，問：「羅來發說拿到何
    處去賣？」答：「五谷岡，向陽大地那邊的一家廢鐵工廠。
    」等情，可知對同案被告羅來發偵訊筆錄自白之真實性即有
    可疑。而且，徐瀚祥復證述：0000000000手機門號確係被告
    甲○○所使用，且證人黃明達亦知悉云云；惟此點亦遭證人
    黃明達於審判程序中所否認（見原審96年6月29日審判筆錄
    第19頁）。基於上開疑點，同案被告羅來發所為偵訊筆錄證
    述內容之自白是否確係因遭證人徐瀚祥所恐嚇而為不實指述
    ，尚非無疑，則羅來發偵訊筆錄證述內容之證明力既有上述
    瑕疵可指之處，尚難認與事實相符，故同案被告羅來發於偵
    訊中所為不利於共同被告甲○○、丙○○之陳述，尚無法採
    為證據。
３、又公訴人所舉同案被告羅來發其所有0000000000號行動電話
    通聯紀錄，作為佐證羅來發於偵訊中所為自白之補強證據，
    亦存有瑕疵：
(1)、按共同被告不利於己之陳述，固須無瑕疵可指，而就其他方
    面調查，又與事實相符，始得採為其他共同被告犯罪之認定
    ，「亦即以補強證據擔保共同被告自白之真實性」。司法院
    大法官會議釋字第582號解釋、最高法院93年度台上1855 號
    判決意旨可資參照。是本案中同案被告羅來發之自白尚不得
    作為認定被告甲○○、丙○○有罪之唯一證據，仍須有其他
    足資以證明自白之犯罪事實確有相當程度真實性之證據。
(2)、又，公訴人所舉通聯紀錄之證明目的，僅得證明同案被告羅
    來發於96年4月28日晚間確曾於於苗栗縣公館鄉銅鑼工業區
    ○○路7號位置附近通話，尚無法舉證其通話具體內容確係
    就偷竊相關事項與被告甲○○、丙○○為聯繫，且亦無法就
    95年4月18日部分被訴事實為佐證。且就通聯紀錄之通話對
    象觀察：95年4月28日晚間18時19分至19時2分與同案被告羅
    來發通話之電話號碼，乃分別係證人鄧世緯所有0000000000
    門號手機及陳怡婷所有0000000000門號手機，並非被告甲○
    ○、丙○○所有。此觀之原審卷附之台灣大哥大查詢資料單
    0000000000號手機所有人確係登記為證人鄧世緯所有自明。
    此外，復參之96年6月29日原審審理時，【證人鄧世緯】證
    述：「（0000000000電話是否你的？）是。（平常都在用？
    ）對。（電話有無借何人使用？）應該不可能。（去年4月
    某天，有一天傍晚你一直與羅來發聯絡，是聯絡何事？）我
    平常住苗栗市○○路211號，1個月有時回來1、2天，有時回
    來半個月，有回來就會找羅來發小酌一下，我們電話聯絡他
    就到我家喝，有聯絡的話就是喝酒。〔為何半個小時內一直
    打電話？（經查達5次）〕有時候也會有，有可能他還沒有
    到，就是打電話問為何還沒到」等語，經比對同案被告羅來
    發通聯紀錄發現：被告羅來發亦曾於95年6月24日8時30分至
    8時49分，短短20分鐘內，即與鄧世緯所有手機門號000000
    0000密集聯絡達4次等情。可見鄧世緯與羅來發確係常常聯
    絡一事應屬真實，且是否僅得因雙方密切聯絡，在無法舉證
    具體通話內容之前提下，即率予認定同案被告羅來發係就偷
    竊犯行之順利遂行而為聯繫，即屬有疑。另就0000000000門
    號觀察，經原審當庭勘驗被告甲○○及丙○○手機均紀錄為
    乃係案外人陳怡婷所有，而陳怡婷據被告甲○○、丙○○稱
    乃係提供工作機會予同案被告羅來發或被告丙○○之上游老
    闆，偶而聯絡羅來發或丙○○等情，亦難僅憑0000000000門
    號之通聯記錄於該段犯罪發生時間內僅來回通話1次之事實
    ，即認定被告2人確與共同被告羅來發共同涉犯本件竊盜犯
    行。
４、綜上可知，上開0000000000及0000000000手機門號公訴人無
    法舉證：該二門號確係被告甲○○或丙○○所使用之事實，
    復參照證人鄧世緯上開關於通話目的之證詞，欲以通聯記錄
    佐證補強同案被告羅來發自白之真實性，仍有不足。故在無
    他項補強證據之前提且同案被告羅來發之偵訊自白有如前所
    述受不正方法脅迫之瑕疵及多項疑點存在，該項自白即不得
    作為認定被告有罪判決之證據。
(二)、榮雄公司門禁管制刷卡記錄表3紙及監視器翻拍畫面2張、路
    口照片4張部分：自刷卡紀錄觀察，僅得證明確有不明人士
    使用編號007之卡片（按：徐瀚祥所持有）進入榮雄公司內
    部行竊，惟尚無法證明該等不明人士即係被告甲○○或丙○
    ○。其次，由承辦案件之苗栗縣警察局銅鑼分駐所警員陳志
    強警員之職務報告內容及本院實際勘驗失竊現場門口監視器
    照片，僅有4月18日之照片2張，故就監視器照片而言，亦無
    法就95年4月28日之犯罪事實部分加以佐證。再查，依監視
    器翻拍之照片得知，雖經證人黃明達證述該輛貨車係榮雄公
    司所有車號0482－HN之白色小貨車，惟因當時天色昏暗完全
    無法看出當日車上行竊人數、車輛廠牌。而忠興街河堤監視
    錄影器雖發現有一部白色貨車有載圓桶，經承辦警員請佳燁
    及榮雄公司相關人員確認後，亦無法辨識車上人數，且燒錄
    光碟上並無法確認經過之時間。是上開物證在存有前述證明
    力不足之前提下，本於罪疑惟輕原則，即無法據此認定被告
    甲○○、丙○○確有被訴事實之犯行存在。
六、綜上所述，本件依檢察官所舉之證據及其指出之證明方法，
    尚不足使本院就被告甲○○、丙○○涉犯竊盜、加重竊盜犯
    行，產生確信之心證，亦無法排除前開有利於其等「無罪之
    合理可疑」，自無法為其等有罪之認定。此外，復查無其他
    積極證據足以證明被告二人確有公訴人所指犯行，基於無罪
    推定之原則，原審為被告二人無罪判決之諭知，尚無違誤。
    檢察官上訴意旨，仍執陳詞指摘原判決不當，為無理由，應
    予駁回。
據上論結，應依刑事訴訟法第368條，判決如主文。
本案經檢察官乙○○到庭執行職務。
中　　華　　民　　國　　96　　年　　10　　月　　12　　日
            刑事第八庭  審判長法　官　羅　得　村
                              法　官　張　靜　琪
                              法　官　陳　宏　卿
上列正本證明與原本無異。
不得上訴。
                              書記官　柯　孟　伶
中　　華　　民　　國　　96　　年　　10　　月　　12　　日
